臺灣臺北地方法院民事判決　　　　　　　93年度再易字第59號
　　再 審 原告　永晉股份有限公司
　　法定代理人　乙○○
　　再 審 被告　展元貿易有限公司
　　法定代理人　甲○○
上開當事人間請求再審之訴事件，再審原告對於本院中華民國93
年8 月19日93年度再易字第49號確定判決提起再審之訴，本院判
決如下：
    主      文
再審之訴駁回。
再審訴訟費用由再審原告負擔。
    事實及理由
壹、程序事項：
    按不得上訴之判決，於宣示時確定，不宣示者，於送達時確
    定；又再審之訴，應於30日之不變期間內提起；前項期間，
    自判決確定時起算，民事訴訟法第398 條第2 項、第500 條
    第1 項及第2 項分別定有明文。查本院93年度再易字第49號
    判決，依法不得上訴，再審原告係於民國93年8 月30日收受
    前開判決，此有送達證書附卷可稽，是前開判決即於該日確
    定，再審原告於同年9 月29日提起本件再審之訴，符合30日
    不變期間之規定，其提起本件再審之訴，自屬合法。
貳、實體事項：
一、按再審之訴，顯無再審理由者，得不經言詞辯論，以判決駁
    回之，民事訴訟法第502 條第2 項定有明文。又民事訴訟法
    第496 條第1 款所謂適用法規顯有錯誤，不包括漏未斟酌證
    據及認定事實錯誤之情形在內，亦非指法律上見解之歧異，
    此有最高法院63年臺上字第880 號、最高行政法院59年裁字
    第14號判例要旨可資參照。次按再審之訴之訴訟程序，法院
    之審判應分3 個階段，第1 階段，應審查再審之訴是否具備
    提起再審之訴之合法要件，若合法要件有欠缺者，即應以再
    審之訴不合法裁定駁回（參照民事訴訟法第502 條第1 項）
    ；第2 階段，提起再審之訴符合合法要件者，應進而審查有
    無再審理由，亦即是否符合民事訴訟法第496 條第1 項、第
    497 條或第498 條所定各款再審理由，若再審之訴顯無再審
    理由者，得不經言詞辯論，逕以判決駁回之（參照民事訴訟
    法第502 條第2 項）；第3 階段，待認定再審之訴為有再審
    理由時，始得進而為本案有無理由之審判，是若再審之訴欠
    缺合法要件或再審理由時，法院僅需依規定分別裁定或判決
    駁回，並無須就本案是否有理由加以認定。
二、本件再審意旨略以：本院93年度再易字第49號判決記載「原
    確定判決係就本院93年度再易字第19號確定判決有無再審事
    由為判斷，並未就兩造之爭執為任何事實之認定，自無違反
    民事訴訟法第355 條第1 項及第281 條規定可言」等語，其
    適用法規顯有錯誤，因民事訴訟法第355 條及第281 條之規
    定為法定證據，並不容法院以自由心證推翻，是其顯有適用
    法規錯誤之情況。且本院93年度再易字第49號判決記載「並
    未就兩造爭執為任何事實之認定，自無違反民事訴訟法第35
    5 條第1 項及第281 條規定之可言」，此與大法官解釋「確
    定判決消極不適用法規亦屬適用法規顯有錯誤之範圍」顯有
    不同，原判決確有消極不適用法規之情狀。另再審被告業已
    於準備程序中陳稱：再審原告機器載來給其看又載回去等語
    ，可見再審被告已自認將機器載來給再審原告之情，法院自
    不得就他造自認之事實調查證據並為與自認事實相反之判斷
    ，舉證責任分配錯誤，亦有適用法規顯有錯誤。又93年度再
    易字第49號判決既對自認效力無意見，未依被位聲明判決，
    亦有適用法規錯誤等語，並求為判決：(一)先位聲明：(1)本院
    81年度北簡民字第5404號、81 年 度簡上字第536 號、82年
    度再簡上字第31號、84年度再易字第14號、86年度再易字第
    12號、89年度再易字第2 號、91 年 度再易字第6 號、91年
    度再易字第53號、92年度再易字第14號、92年度再易字第62
    號、93年度再易字第19號、93年度再易字第38號及93年度再
    易字第49號確定判決均廢棄。(2)再審被告應給付再審原告新
    臺幣（下同）6 萬3000元及自民國76年8 月1 日起按年息5
    ％計算及出庭雜費、業務損失費，以每日5000元計算。(二)備
    位聲明：(1)同先位聲明之第1 項。(2)再審被告應返還系爭硬
    度計，如有不能彌補瑕疪，依先位聲明第2 項辦理。
三、經查：
  (一)本件再審原告係就本院93年度再易字第49號確定判決提起再
    審之訴，而再審原告於本院93年度再易字第49號事件中則係
    對本院93年度再易字第38號確定判決提起再審之訴，再審原
    告於本院93年度再易字第49號事件中之聲明為：(1)先位聲明
    ：本院81年度北簡民字第5404號、81年度簡上字第536 號
    、82年度再簡上字第31號、84年度再易字第14號、86年度再
    易字第12號、89年度再易字第2 號、91年度再易字第6 號、
    91年度再易字第53號、92年度再易字第14號、92年度再易字
    第62號、93年度再易字第19號及93年度再易字第38號確定判
    決均廢棄。再審被告應給付再審原告6 萬3000元及自76年
    8 月1 日起按年息5 ％及出庭雜費、業務損失費，以每日50
    00元計算。(2)備位聲明：同先位聲明之第1 項。再審被
    告應返還系爭硬度計，如有不能彌補瑕疪，依先位聲明第2
    項辦理等情，業經本院調取上開卷宗查核屬實，是本案自應
    先針對再審原告就本院93年度再易字第49號確定判決提起再
    審之訴是否符合法定再審理由加以審酌。
  (二)觀諸本院93年度再易字第38號判決之內容，係針對本院93年
    度再易字第19號確定判決有無再審理由之法律上要件加以判
    斷，並未涉及任何兩造爭執之事實認定，本與舉證責任之分
    配無關，而民事訴訟法第355 條第1 項「文書，依其程式及
    意旨得認作公文書者，推定為真正。」及第281 條「法律上
    推定之事實無反證者，無庸舉證。」則係就公文書之證據能
    力及法律上推定事實之法律上效力加以規定，均核與認定再
    審理由之有無並無關係，是本院93年度再易字第49號確定判
    決認定本院93年度再易字第38號確定判決並無適用法規顯有
    錯誤之再審理由，尚無違誤，再審原告認本院93年度再易字
    第49號判決有自由心證推翻民事訴訟法第358 條第1 項、第
    281 條規定、確定判決消極不適用法規或舉證責任分配錯誤
    而適用法規顯有錯誤云云，顯無理由。另本院93年度再易字
    第49號確定判決既認再審原告提起再審之訴欠缺再審理由，
    揆諸前開規定及說明，本院93年度再易字第49號判決即無須
    再就再審原告所提其餘聲明加以判斷，再審原告指摘本院93
    年度再易字第49號確定判決漏未就備位聲明加以判決顯適用
    法規錯誤云云，亦難憑採。綜上所述，再審原告提起本件再
    審之訴，顯無再審之理由，爰不經言詞辯論，逕以判決駁回
    之。
四、據上論結，本件再審之訴為顯無理由，依民事訴訟法第502
    條第2項、第78條，判決如主文。
中　　華　　民　　國　　94　　年　　8 　　月　　4 　　日
                        臺灣臺北地方法院民事第四庭
                            審判長法  官  周玫芳
                                  法  官  薛中興
                                  法  官  唐于智
以上正本係照原本作成。
本判決不得上訴。
中　　華　　民　　國　　94　　年　　8 　　月　　4 　　日
                                  書記官  江虹儀
